臺灣高雄地方法院刑事判決　　　　　　　95年度訴字第2103號
公　訴　人　臺灣高雄地方法院檢察署檢察官
被　　　告　戊○○
　　　　　　　　　　　之1
輔　佐　人
即被告之父　己○○
指定辯護人　本院公設辯護人丙○○
上列被告因偽造有價證券等案件，經檢察官提起公訴（94年度偵
字第19554號），本院判決如下：
    主  文
戊○○意圖供行使之用，而偽造有價證券，處有期徒刑貳年。緩
刑伍年，並應向國庫支付新臺幣拾萬元，並應向臺灣高雄地方法
院檢察署指定之公益團體、地方自治團體或社區提供貳佰小時之
義務勞務。緩刑期內付保護管束。
如附表二所示之偽造本票壹紙及如附表一所示偽造之「乙○○」
署押計拾貳枚，均沒收之。
    事  實
一、戊○○於民國93年3 月間向友人乙○○借得乙○○所有車牌
    號碼WQ-1580 號自小客車及該車之行車執照供代步使用，詎
    戊○○借得該車後，竟萌侵占、詐欺、行使偽造私文書、行
    使偽造有價證券之犯意，先將借得而持有之前開小客車及行
    車執照侵占入己，復於同年月18日，前往址設高雄市苓雅區
    ○○○路169 號、負責人為劉益宗之易成當鋪，偽稱其為前
    開車輛所有人，提供上開自小客車作為質押物，向該當鋪借
    款新臺幣（下同）8 萬元，並接續在如附表一所示之易成當
    鋪存根聯、切結書、借車保證書上偽造「乙○○」之簽名及
    指印合計12枚，並進而冒用乙○○名義簽發如附表二所示之
    「乙○○」為發票人，金額8 萬元，發票日為93年3 月18日
    之本票1 紙，交予該當鋪店員丁○○而為行使，資為擔保之
    用，使不知情之當鋪店員丁○○誤信戊○○乃真正之車主乙○○本人而陷於錯誤，以8 萬元之代價收當上開車輛，足以
    生損害於乙○○與易成當鋪。嗣戴大取得上開借款後，屆期
    並未清償款項，且避不見面，經易成當鋪向乙○○查詢後始
    知受騙。
二、案經臺灣高雄地方法院檢察署檢察官簽分後偵查起訴。
    理  由
一、前揭事實，業據被告戊○○於本院審理時坦認屬實，經核與
    證人丁○○於本院結證：93年3 月間，伊任職於易成當舖，
    於93年3 月18日中午12時，被告開一台車牌號碼WQ-1580 號
    自小客車到易成當舖說要借錢，並沒有表示是要為朋友典當
    ，被告並有出示乙○○的證件，且回答的身分資料內容跟乙○○證件上寫的也一樣，所以伊就沒有懷疑而同意被告典當
    。本票、當舖存根聯、切結書、借車保證書上「乙○○」簽
    名等都是被告所為等詞；證人乙○○於本院結證：93年3 月
    間，伊有將所有車牌號碼WQ-1580 號自小客車借予被告使用
    ，但伊並無同意被告拿伊所有車牌號碼WQ-1580 號自小客車
    典當借錢，本票、存根聯、切結書、保證書上之「乙○○」
    也不是伊親自簽名，伊亦無授權被告以伊的名義，向當舖典
    當借錢，並在上開文件上簽伊的名字等證述之情節均大致相
    符，並有發票人乙○○，金額8 萬元，發票日93年3 月18日
    之本票、易成當鋪存根聯、切結書、借車保證書各1 紙、陸
    軍步兵第一一七旅步二營之函附乙○○在營證明、中國信託
    商業銀行函附繳款紀錄、世華銀行函附繳款明細、慶豐商業
    銀行函附繳款明細各1 份在卷可據，是本件事證已臻明確，
    被告犯行堪予認定。
二、查被告行為後，如附表三所示之相關法律均業經變更，並俱
    於95年7 月1 日施行，玆經整體比較結果，裁判時法並未較
    為有利，從而依刑法第2 條第1 項規定，自應適用各該行為
    時法，亦即修正前法，合先敘明（至刑法第210 條則未變更
    ，自應直接適用裁判時法，此有最高法院95年5 月23日第8
    次刑事庭會議決議可資參照），合先指明。
三、按被告偽造附表二所示以「乙○○」為發票人之本票後持以
    行使，目的係供作出質借款之用，參照最高法院62年度第1
    次刑庭會議決議，應認另成立詐欺取財罪。是核被告所為，
    係犯修正前刑法第201 條第1 項之偽造有價證券罪、第335
    條第1項侵占罪、第339 條第1 項之詐欺取財罪及刑法第216
    條、第210 條之行使偽造私文書罪；又其偽造「乙○○」簽
    名及指印之行為，分別為偽造有價證券與偽造私文書之階段
    行為，不另論罪。而行使偽造有價證券及偽造私文書之低度
    行為，應分別為偽造有價證券及行使偽造私文書之高度行為
    所吸收，均不另論罪。再被告基於向當舖借款之單一決意，
    接續於如附表一所示之文件偽造「乙○○」之署押，係屬基
    於一貫犯意於密接之時間內所為多次接續行為，應論以接續
    犯而屬單純一罪。其所犯上開侵占、偽造有價證券、行使偽
    造私文書及詐欺取財等4 罪間，顯有方法、目的之牽連關係
    ，應依修正前刑法第55條後段之規定，從一重依意圖供行使
    之用而偽造有價證券罪論處。又被告所偽造之本票乃供擔保
    出質借款所用，且僅有偽造1 張本票，金額亦非龐大，對於
    金融交易秩序及市場交易信用之危害，堪認輕微，而偽造有
    價證券乃有期徒刑3 年以上10年以下之重罪，倘處以法定本
    刑之最低刑度有期徒刑3 年，猶嫌過重，本件可謂情輕法重
    ，被告犯罪情狀確有可憫恕之處，爰依刑法第59條之規定減
    輕其刑。本院審酌被告正值青年，卻不思以正當途徑賺取所
    得，冒用他人名義，而藉偽造有價證券、行使偽造私文書等
    手段詐取借款，危害他人之財產權益，惟念被告於本院審理
    中，終知坦承犯行，知所悔悟，犯罪所得尚非至鉅，其偽造
    之本票並未廣泛流通，犯罪動機尚屬單純，對金融秩序危害
    亦屬有限，且已與「易成當鋪」、乙○○均達成和解，有和
    解書、調解筆錄附卷可佐，末另斟酌被告之生活狀況、智識
    程度及品行等一切情狀，爰量處如主文所示之刑，以示懲儆
    。
四、末按，被告前未曾受任何刑之宣告，有臺灣高等法院被告前
    案紀錄表、本院被告院內索引卡紀錄表、臺灣高雄地方法院
    檢察署刑案資料查註紀錄表附卷可稽，其因一時失慮，致罹
    刑典，經此偵審程序之教訓，當能知所警惕，信無再犯之虞
    ，本院認所宣告之刑，以暫不執行為適當，又刑法第74條有
    關緩刑之規定，業於94年1 月7 日修正公布，並於95年7 月
    1 日施行，惟犯罪在新法施行前，新法施行後，緩刑之宣告
    ，應適用新法第74條之規定（最高法院95年度第8 次刑庭會
    議決議參照），是本件有關緩刑之宣告，自應直接適用修正
    後之刑法第74條之規定，爰宣告緩刑5 年，並依同條第2 項
    第4 款規定，諭知應向國庫支付新臺幣10萬元（此部分得為
    民事強制執行），並依同條第2 項第5 款之規定，命其應向
    指定之公益團體、地方自治團體或社區提供200 小時之義務
    勞務。至其應如何執行，宜由檢察官考量被告所犯罪名，並
    參酌其性別、家庭、身分、職業、經歷、特殊專長、體能狀
    況及素行紀錄與參加意願等個人因素，再依義務勞務執行機
    關（構）之地域、特性及勞務內容等為適當之安排，併此敘
    明。又因本院對被告為刑法74條第2 項第5 款提供義務勞務
    之宣告，是併依刑法第93條第1 項第2 款之規定，諭知於緩
    刑期間付保護管束。
五、按沒收係屬從刑，而從刑附屬於主刑，應依主刑所適用之法
    律（最高法院95年5 月23日第8 次刑事庭會議決議參照）；
    又行為人用以詐欺取財之偽造書類，既已交付予被害人收受
    ，則該物非屬行為人所有，除偽造書類上偽造之印文、署押
    ，應依刑法第219 條予以沒收外，依同法第38條第3 項之規
    定，即不得再對各該書類諭知沒收（最高法院著有43年台上
    字第747 號判例意旨參照），均合先敘明。是本案如附表二
    所示發票人乙○○，金額8 萬元，發票日93年3 月18日之偽
    造本票1 紙，應依修正前刑法第205 條規定，不問屬於犯人
    與否，宣告沒收之。又如附表一各所示偽造之「乙○○」署
    押，不問屬於犯人與否，均應依刑法第219 條之規定予以沒
    收；至附表一所示之存根聯、切結書、保證書，既經被告交
    付予當舖業者收執，已俱非屬被告所有，本院自均不予宣告
    沒收。
據上論斷，應依刑事訴訟法第299 條第1 項前段，刑法第2 條第
1 項前段、第216 條、第210 條、第219 條、第59條、第74條第
1 項第1 款、第2 項第4 款、第5 款、第93條第1 項第2 款，修
正前刑法第55條後段、第201 條第1 項、第335 條第1 項、第33
9 條第1 項、第205 條，罰金罰鍰提高標準條例第1 條前段，判
決如主文。
本案經檢察官甲○○到庭執行職務。
中　　華　　民　　國　　96　　年　　 7 　　月　　5　　日
                  刑事第四庭  審判長法　官　郭玫利
                                    法　官  陳振嘉
                                    法　官  林意芳
以上正本證明與原本無異。
如不服本判決應於收受本判決後10日內向本院提出上訴書狀，並
應敘述具體理由，如未敘述上訴理由者，應於上訴期間屆滿後20
日內補提理由書狀於本院（均須按他造當事人之人數附繕本）「
切勿逕送上級法院」。
中　　華　　民　　國　　96　　年　　 7 　　月　　5　　日
　　　　　　　　　　　　　　　　　  書記官　曾秀鳳
附表一：
┌──┬─────────────────┬───────────┐
│編號│  偽造署押之文書（文件）          │  　偽造署押數量      │
├──┼─────────────────┼───────────┤
│１  │易成當鋪存根聯偽造之「乙○○」簽名│ 各二枚（共四枚）     │
│    │及指印                            │                      │
├──┼─────────────────┼───────────┤
│２  │切結書上偽造之「乙○○」簽名及指印│ 各二枚（共四枚）     │
│    │                                  │                      │
├──┼─────────────────┼───────────┤
│３  │借車保證書上偽造之「乙○○」簽名  │ 各二枚（共四枚）     │
│    │及指印                            │                      │
└──┴─────────────────┴───────────┘
附表二
┌──┬─────┬────────┬────────┐
│編號│發票日　　│被冒名人　　　　│票載金額　　　　│
├──┼─────┼────────┼────────┤
│ １ │93年3 月18│乙○○　　　　  │ 8萬元　        │
│　　│日        │　　　　　　　　│　　　　　　　　│
└──┴─────┴────────┴────────┘
附表三 ：
┌──────┬─────────────┬─────────────┬───────┬────┐
│相關變更條文│行為時法（下稱舊法）之內容│裁判時法（下稱新法）之內容│比  較  理  由│備    註│
├──────┼─────────────┼─────────────┼───────┼────┤
│【罰金刑貨幣│依法律應處罰金、罰鍰者，就│中華民國94年1 月7 日法修正│刑法之貨幣單位│經依現行│
│單位之變更】│其原定數額得提高為2 倍至10│施行後，刑法分則編所定罰金│由「元（指銀元│法規所定│
│罰金罰鍰提高│倍（刑法乃係定明10倍）。第│之貨幣單位為新臺幣。94年1 │）」變更為「新│貨幣單位│
│標準條例第1 │1 條所定得提高倍數之規定，│月7 日刑法修正時，刑法分則│臺幣」，且刑法│折算新臺│
│條前段、第5 │於本條例修正後制定之法律，│編未修正之條文定有罰金者，│分則之罰金數額│幣條例第│
│條→刑法施行│不適用之；本條例修正前公布│自94年1 月7 日刑法修正施行│，亦視該分則先│2 條之規│
│法第1 之1 條│之法律，於本條例修正後修正│後，就其所定數額提高為30倍│前曾修正與否，│定折算後│
│第1 項、第2 │其罰金罰鍰數額或法律經全部│。但72年6 月26日至94年1 月│而分別提高3 或│等值，是│
│項          │修正而其罰金罰鍰數額未予變│7 日新增或修正之條文，就其│30倍。        │新法並未│
│            │更者，亦同。              │所定數額提高為3 倍。      │              │較有利。│
├──────┼─────────────┼─────────────┼───────┼────┤
│【罰金刑最低│罰金：（銀元）1 元以上。有│罰金：新臺幣1000元以上，以│罰金刑之最低度│舊法均較│
│度刑之變更與│期徒刑加減者，其最高度及最│百元計算。有期徒刑或罰金加│刑，由銀元10元│為有利。│
│加、減】刑法│低度同加減之。拘役或罰金加│減者，其最高度及最低度同加│（亦經提高）即│        │
│第33條第5 款│減者，僅加減其最高度。    │減之。拘役加減者，僅加減其│新臺幣30元，提│        │
│、第67條、第│                          │最高度。                  │高為新臺幣1000│        │
│68條        │                          │                          │元；且加（減）│        │
│            │                          │                          │之最低數額，亦│        │
│            │                          │                          │由銀元1 元即新│        │
│            │                          │                          │臺幣3 元，提高│        │
│            │                          │                          │成為新臺幣100 │        │
│            │                          │                          │元；又罰金刑之│        │
│            │                          │                          │最低度刑亦同加│        │
│            │                          │                          │（減）之。    │        │
├──────┼─────────────┼─────────────┼───────┼────┤
│ 【牽連犯】 │第55條後段：「犯一罪而其方│（刪除）                  │新法刪除牽連犯│被告之詐│
│            │法或結果之行為犯他罪名者，│                          │之規定。      │欺取財、│
│            │從一重處斷。」            │                          │              │意圖供行│
│            │                          │                          │              │使之用而│
│            │                          │                          │              │偽造有價│
│            │                          │                          │              │證券、行│
│            │                          │                          │              │使偽造私│
│            │                          │                          │              │文書等犯│
│            │                          │                          │              │行，依新│
│            │                          │                          │              │法須分論│
│            │                          │                          │              │併罰，依│
│            │                          │                          │              │舊法則僅│
│            │                          │                          │              │從一重論│
│            │                          │                          │              │處，是舊│
│            │                          │                          │              │法有利。│
╠══════╪═════════════╧═════════════╧═══════╧════╣
║整體比較結果│舊法罪數較少，且（併科）罰金刑之最低度刑也較低，均較為有利。                    ║
╚══════╧════════════════════════════════════════╝
附錄本案論罪科刑法條全文：
刑法第335條第1項
意圖為自己或第三人不法之所有，而侵占自己持有他人之物者，
處五年以下有期徒刑、拘役或科或併科一千元以下罰金。
刑法第201條第1項
意圖供行使之用，而偽造、變造公債票、公司股票或其他有價證
券者，處3 年以上10年以下有期徒刑，得併科3000元以下罰金。
刑法第210條
偽造、變造私文書，足以生損害於公眾或他人者，處五年以下有
期徒刑。
刑法第216條
行使第二百十條至第二百十五條之文書者，依偽造、變造文書或
登載不實事項或使登載不實事項之規定處斷。
刑法第339條第1項
意圖為自己或第三人不法之所有，以詐術使人將本人或第三人之
物交付者，處五年以下有期徒刑、拘役或科或併科一千元以下罰
金。
